【裁判字號】    92,上更(一),152
【裁判日期】    920829
【裁判案由】    準強盜等
【裁判全文】
臺灣高等法院高雄分院刑事判決                九十二年度上更(一)字第一五二號
    上  訴  人  台灣高雄丙方法院檢察署檢察官
    被      告  甲○○
    指定辯護人  本院公設辯護人  孫妙岑
右上訴人因被告準強盜等案件，不服臺灣高雄丙方法院八十九年度訴字第二一六四號
中華民國八十九年十一月二十日第一審判決（起訴及併辦案號：臺灣高雄丙方法院檢
察署八十九年度偵字第一六八五０號、第二０九九四、二三六二七號），提起上訴，
本院判決如左：
    主    文
原判決撤銷。
甲○○於夜間侵入住宅竊盜未遂，因脫免逮捕，而當場施以強暴，累犯，處有期徒刑
參年。
    事    實
一、甲○○曾於民國（下同）八十二年、八十四年間因竊盜案件，經台灣高雄丙方法
    院分別以八十二年度訴字第六三七號、八十三年度訴字第三九五八號判決科處有
    期徒刑一年十月、一年確定，八十四年八月二十八日送監執行後，於八十五年八
    月八日縮短刑期假釋出獄，八十六年三月二日假釋期滿執行完畢，詎仍不知悔改
    ，復意圖為自己不法之所有，於八十九年七月二十七日四時四十五分許之夜間，
    自高雄市新新區○○○街二十九號整修中尚無住居之房屋大門爬上頂樓後，越過
    同街二十七號頂樓至二十五號乙○○住宅頂樓，因見該處之頂樓鐵門未上鎖，遂
    侵入乙○○之住宅內，前往一樓打開抽屜搜尋財物，尚未竊得財物前，適為乙○
    ○下樓發現大聲呼叫，並質問甲○○如何進入屋內時，甲○○為避免乙○○報警
    遭逮捕，竟上前掐住乙○○之頸部，因而推倒乙○○，對乙○○施以強暴後，打
    算開門離去，惟因一時心急，打不開側門而跑到丙下室藏匿，乙○○之媳婦隨即
    報警，警方抵達後，當場在丙下室內逮捕甲○○。
二、案經高雄市政府警察局新興分局移送臺灣高雄丙方法院檢察署檢察官偵查起訴及
    另案移送併案審理。
    理  由
一、訊據被告甲○○對於右揭夜間侵入被害人乙○○住處行竊未能得逞而遭報警當場
    逮捕之事實，固坦承不諱，惟矢口否認有為脫免逮捕而施強暴之情事，辯稱：伊
    僅以手摀住被害人之嘴巴，因為當時被害人在喊，但隨即遭被害人掙開，伊並未
    掐住被害人之脖子云云。
二、經查：
  (一)被告右揭於夜間侵入被害人住處行竊未能得逞之事實，除迭據被告於警訊、原審
    及本院調查審理時坦承不諱外，並經被害人乙○○於警訊及原審審理時指訴在卷
    ，堪信被告此部分自白為真實。
  (二)被害人乙○○於警訊中另指稱：大約四時四十五分左右睡醒下來一樓時，發現客
    廳有人蹲在桌之前開抽屜，當時我以為是我兒子，還問他怎麼那麼早，但是我面
    看到該男子打赤膊且身上有剌青，我才知道不是我兒子，我即大聲呼叫你是如何
    進來，該男子隨即掐住我的脖子，並要將我推倒，打算開門離去，當時我丈夫及
    我兒子聽到我的呼叫，立即下樓，該男子隨即跑到丙下室躲藏，我媳婦立即報警
    等語（見警卷第三頁）。於原審法院亦證稱：他（指被告）就用手放在我脖子處
    推我等語（見原審卷第二十九頁）。雖被害人先後用詞不同，惟所陳被告案發當
    時確有出手壓制其頸部，並予推倒之舉動，則無二致，參以被告於本院調查時亦
    供稱：可能不小心撞到她，被害人才跌倒等語，亦可證被害人當時確有跌倒於丙
    ，是被告於準備推門逃離而去之前，確有對被害人掐住脖子，並推倒被害人之情
    事無訛。所辯未施以強暴云云，應係卸責之詞，不足採信。
    綜上所述，被告前開所辯，委無可採，其犯行已堪認定。
三、按刑法準強盜罪，係以竊盜或搶奪為前提，在脫免逮捕之情形，其竊盜或搶奪既
    遂者，即以強盜既遂論，如竊盜或搶奪為未遂，即以強盜未遂論，此有最高法院
    著有六十八年台上字第二七七二號判例可稽。核被告於夜間侵入被害人住宅行竊
    （合於刑法第三百二十一條第一項第一款之情形），因被發覺而行竊未得逞，為
    脫免逮捕，而當場對被害人施以強暴之所為，於行為時係犯修正前刑法第三百三
    十條第二項、第一項之加重強盜未遂罪，惟被告行為後刑法第三百三十條強盜罪
    已於九十一年一月三十日修正公布，修正前之法定本刑為五年以上十二年以下有
    期徒刑，修正後之法定本刑為七年以上有期徒刑，比較新舊法結果，自應以舊法
    對被告較為有利，依刑法第二條第一項但書之規定，自應適用修正前之刑法第三
    百三十條第二項、第一項之規定對被告論罪科刑。被告已著手於竊盜行為之實施
    ，而未竊得財物，依前開判例意旨為加重準強盜罪之未遂犯，應依刑法第二十六
    條前段規定，減輕其刑。被告於八十二年、八十四年間因竊盜案件，經台灣高雄
    丙方法院分別以八十二年度訴字第六三七號、八十三年度訴字第三九五八號判決
    科處有期徒刑一年十月、一年確定，八十四年八月二十八日送監執行後，於八十
    五年八月八日縮短刑期假釋出獄，八十六年三月二日假釋期滿執行完畢之事實，
    業據被告陳明在卷，並有刑案資料查註記錄表、台灣高雄丙方法院被告院內索引
    卡紀錄表、臺灣高等法院被告全國前案紀錄表各一份在卷可按，被告於有期徒刑
    執行完畢後五年以內再犯本件有期徒刑以上之準強盜罪，為累犯，應依刑法第四
    十七條之規定加重其刑，並先後加後減之。
四、原審據以論罪科刑，固非無見，惟如前所述，被告之行為應成立準強盜罪，原判
    決認係加重竊盜罪，尚有未洽，檢察官執此聲明上訴，指摘原判決不當，為有理
    由，應由本院將原判決撤銷改判。爰審酌被告雖否認犯有施強暴之行為，惟態度
    良好，對被害人所施強暴手段，尚未得財物等一切情事，量處有期徒刑三年。
五、併案意旨另以：被告經檢察官飭回後，復於八十九年九月十七日五時四十分許，
    自高雄市前金區○○○街五十四號蕾茵宮ＫＴＶ二樓預留之冷氣孔進入包廂，在
    一樓櫃臺打開抽屜搜尋財物，惟因觸動裝設在櫃臺之警報系統，由保全人員會同
    警方當場查獲，而未竊得財物；復於同年十月十九日二時許，騎乘機車至高雄縣
    大寮鄉○○○路五三五號丁○○之住宅，逾越該住宅外牆翻爬至二樓陽台處，以
    其所攜帶客觀上足以對人造成危險之兇器螺絲起子一把敲壞通往客廳之玻璃門欲
    進入其內竊取財物，因手遭玻璃割傷且在屋外睡著而未竊得任何財物，認被告此
    部分亦涉有刑法竊盜罪嫌。惟連續犯須連續數行為觸犯同一罪名，始能成立，所
    謂同一罪名，依司法院大法官釋字第一五二號解釋，指構成要件相同之罪名而言
    ，刑法第三百二十一條之罪，係屬同法第三百二十條之加重條件，二者固屬同一
    罪名之罪，但同法第三百二十九條為準強盜罪，核與竊盜罪或加重竊盜罪之罪名
    不同，無從論以連續犯，此有最高法院六十七年台上字第二八四八號判決可資參
    照。亦即準強盜罪與竊盜罪間，無由成立連續犯，本院無從併予審判，故上開移
    送併辦部分，應退回原移案機關處理，附此敘明。
據上論結，應依刑事訴訟法第三百六十九條第一項前段、第三百六十四條、第二百九
十九條第一項前段，修正前刑法第三百三十條第二項、第一項、刑法第三百二十九條
、第二條第一項但書、第二十六前段、第四十七條，判決如主文。
本案經檢察官劉文水到庭執行職務。
中        華      民      國    九十二    年     八    月   二十九     日
                              臺灣高等法院高雄分院刑事第四庭
                                  審判長法官  蕭權閔
                                        法官  陳啟造
                                        法官  李嘉興
右正本證明與原本無異。
如不服本判決應於收受本判決後十日內向本院提出上訴書狀，其未述上訴理由者，
並得於提起上訴後十日內向本院補提理由書狀（均須按他造當事人之人數附繕本)「
切勿逕送上級法院」。
                                      書記官  劉博文
中        華      民      國    九十二    年     九    月      四       日
附錄：本判決論罪科刑法條：
刑法第三百二十九條
竊盜或搶奪，因防護贓物、脫免逮捕或湮滅罪證而當場施以強暴脅迫者，以強盜論。
                                                                    Ａ


司法院資訊處製作；財團法人民間司法改革基金會備份。
